【裁判字號】    99,易,458
【裁判日期】    990326
【裁判案由】    竊盜
【裁判全文】
臺灣臺北地方法院刑事判決               99年度易字第458號
公  訴  人  臺灣臺北地方法院檢察署檢察官
被      告  乙○○
上列被告因竊盜案件，經檢察官聲請簡易判決處刑（99年度偵字
第2515號），本院受理後（99年度簡字第503號），認不宜逕以
簡易判決處刑，改依通常程序審理，並判決如下：
    主  文
乙○○竊盜，處拘役伍拾日，如易科罰金，以新臺幣壹仟元折算
壹日，緩刑貳年。
    事  實
一、乙○○意圖為自己不法之所有，於民國99年1月10日16時45
    分許，在臺北市大安區○○○路○段168號「MANGO服飾店」
    ，徒手竊取店內之可蒂蘿風衣（值新臺幣【下同】2590元、
    安長袖針織外套（值1790元）、辛娜洋裝（值2490元）各1
    件，並將之藏放於隨身所攜之包包內，再續徒手竊取卡拉絲
    風衣（值5590元）1件，披掛在其手臂上，未經結帳，隨即
    走出店外。惟該店設於門口之警報器瞬間感應並響起，引起
    店員甲○○之注意，而當場查獲，並報警處理。
二、案經甲○○訴由臺北市政府警察局大安分局報告臺灣臺北地
    方法院檢察署檢察官偵查聲請簡易判決處刑。
    理  由
一、訊據被告乙○○固坦承拿取告訴人店內之衣物後，未結帳離
    去時，遭告訴人攔下等情不諱，惟辯稱:我是要把衣服拿給
    跟我同來的朋友看，沒有要偷，我是因為憂鬱症吃藥迷迷糊
    糊。我那天是自己支付1萬元保釋金，足見我有錢，我是要
    去買，不是要偷云云，並提出健保卡、全民健康保險證明卡
    、國泰醫院病人用藥記錄卡、重大傷病免自行部分負擔證明
    卡等為證。惟查:
  (一)被告上揭時、地行竊遭發覺之經過，業據證人甲○○於本院
    審理時結證:99年1月10日我在忠孝東路四段168號「MANGO」
    服飾店工作。被告出門口時，因為警報器作響我才發現他。
    。我當時看到被告將衣服披在手上走出去。被告說是要拿給
    先生看，我請被告在店內試穿，被告試穿衣服後，將衣服放
    下走出去。結果警報器又響，我們要求檢查包包，被告打開
    時，發現另外三件衣服，被告說他朋友在外面等，我問被告
    要不要請朋友進來看，被告就是不肯去請朋友進來，被告說
    她有病，要求我們原諒，並說要買下來，我們就報警處理等
    語在案。又警方據報到場後，當場扣得上開四件衣服，亦有
    扣押筆錄、扣押物品目錄表、衣服照片四張，及物品發還領
    據等在卷可稽（參偵卷第11-15、17-18頁）。
  (二)被告雖執上詞置辯，但查:
  (1)被告始終不肯提出其所述「朋友」之姓名或年籍資料，供本
    院查證，空言主張其將未結帳衣物拿出店外，係請友人提供
    意見云，自屬無據。且查，承證人甲○○之證詞，被告於
    前開時、地所拿取之四件衣物中，被告將其中三件未結帳之
    衣服，直接放入隨身所攜之包包內，再走出店外，此顯非請
    朋友給予意見之應有舉措。
  (2)被告遭查獲後，當天雖自繳1萬元之保釋金，足認其當天確
    係攜帶現金前往告訴人店內。但被告是否攜帶現金，與其是
    否有不法所有意圖而行竊間，並無絕對之關連，是尚難以其
    當天持有上開現金，資為有利之認定。
  (3)被告因情感性精神病，而領有重大傷病證明，此固有被告提
    出之全民健康保險證明卡、重大傷病免自行部分負擔證明卡
    等云，並經本院依職權向行政院衛生署中央健康保險局函詢
    ，經該局於99年3月3日健保醫字第0990023830號回函復在案
    。又依被告所提出之國泰醫院之用藥記錄卡，足認國泰醫院
    確曾在98年11月28日曾開出補斯可胖糖衣錠、息痛佳音錠、
    保偉康治潰樂腸溶膜衣、多寶胃康咀嚼錠、百寧痛錠、帕拉
    芳錠、服他寧75公絲緩釋膜衣、2利福全錠、速稅持續性藥
    效膠囊、使蒂諾斯膜衣錠、心律整錠10毫克、氧化鎂錠250
    公絲、200思樂康膜衣錠、柔安錠0.5公絲、宜胃錠等藥物予
    被告之事實。然上開用藥之開方日期為98年11月28日，距本
    件案發日期已月逾，且被告行為當時是否有服用，亦乏積極
    證據佐證。是上開用藥記錄卡，尚難資為認定被告於為本件
    犯行時，曾服用上開藥物，而致其有無意識能力或意識能力
    不足之情事之有利證據。又被告雖罹有情感性精神病，但其
    並非一直處在無意識能力或意識能力不足之情況，此由被告
    於本院審理時意識清楚即可明之。因此，被告於行為時是否
    有無意識能力或意識能力不足之情況，應具體判斷之。而查
    ，被告初遭查獲時，於警詢時陳稱:我直接拿服飾走出店外
    ，是要拿給朋友看等語，並表示不方便提供朋友姓名。嗣解
    送至地檢署時訊問時，除亦同陳上詞外，對檢察官詢問其朋
    友姓名之問題時，仍回答:「我想保留，我不方便說。」等
    語。由於被告始終未提出該人之資料，因此，是否確有被告
    所述之該名友人存在，有二種可能性，其一，確有被告所述
    之友人，但被告拒絕回答。其二，跟本並無其人，係被告杜
    撰之詞。果係屬第一種確有其人，但被告拒絕回答之情形，
    則顯見被告係為避免警察、檢察官查問其所述之友人，或避
    免該友人身分遭曝光，而拒絕回答警察及檢察官之問題，其
    刻意掩飾朋友之資料，此顯非意識不清之人應有之反應。又
    如為第二種情形，被告在面對警察、檢察官之詢問，竟可杜
    撰說詞，益見其當時之意識絕無不清之情事。是不論上述何
    種情形，均非意識不清之人應有之反應。參以，被告在本院
    審理時，告訴人甲○○陳述當天發生之經過情形後，被告堅
    詞主張告訴人之陳述不實，並侃侃陳述當時之情況為:告訴
    人叫我把包包給她看，是告訴人把包包打開的，而且那件風
    衣我沒有試穿，我是連衣架跟衣服一起帶到門口，告訴人就
    把我叫進來，那件風衣很大件，我拿到門口，告訴人把我叫
    進來，我說我只是要把風衣給我朋友看一下，告訴人說不願
    意，我說那我叫我朋友進來，告訴人也不肯，我跪著求告訴
    人說我四年前我兒子自殺，我有吃很多精神科的藥，我吃了
    藥有時候失憶，你可不可以原諒我，或著我買下來等語，被
    告連當時其所拿取的風衣大小，其遭發覺後如何懇求告訴人
    之過程，均仍記憶清晰，若被告在行為當時有意識不清之情
    況，其何能於本院審理時仍清晰記憶當時事發之經過。是本
    院認為由被告上開數次筆錄製作之情況判斷，被告行為時並
    無其所稱:意識不清之情形。
  (4)綜上，被告上開所辯各節，均為卸責之詞，不足採信。
  (三)綜合上開各項事證，本件被告將告訴人店內未結帳之三件衣
    物放入自己隨衣攜帶之包包內，另一件風衣，亦未經結帳即
    披掛在手上走出店外，足認被告主觀上有不法所有之意圖至
    為顯然。從而，本件被告竊盜之犯行，事證明確，洵堪認定
    ，應依法論科。
二、核被告所為，係犯刑法第320條第1項之竊盜罪。爰審酌被告
    為滿足個人所須而行竊，其行竊之手段，竊得之財物價值共
    1萬2460元之結果，智識程度，上開衣物已由告訴人取回，
    未生實際之財產損失，被告之犯後態度等一切情狀，認公訴
    人具體求處拘役50日之刑尚屬適當，爰量處如主文所示之刑
    ，併諭知易科罰金之折算標準。又查，被告並無前科，此有
    臺灣高等法院被告前案紀錄表在卷可稽，且被告罹有上述疾
    病，仍就醫治療中，其經此次偵、審程序，應已知所警惕，
    信無再犯之虞，因認前開所宣告之刑，以暫不執行為適當，
    爰併依刑法第74條第1項第1款宣告緩刑2年，用啟自新。
據上論斷，應依刑事訴訟法第452條、第284條之1、第299條第1
項前段，刑法第320條第1項、第41條第1項前段、第74條第1項第
1款，刑法施行法第1條之1，判決如主文。
本案經檢察官蔡彥守到庭執行職務。
中    華    民    國    99    年    3     月    26    日
                  刑事第四庭  法  官  李桂英
如不服本判決應於收受送達後10日內向本院提出上訴書狀，並應
敘述具體理由；其未敘述上訴理由者，應於上訴期間屆滿後20日
內向本院補提理由書（均須按他造當事人之人數附繕本）「切勿
逕送上級法院」。告訴人或被害人如對於本判決不服者，應具備
理由請求檢察官上訴，其上訴期間之計算係以檢察官收受判決正
本之日期為準。
                                    書記官  嚴君珮
中    華    民    國    99    年    3     月    26    日
附錄本案論罪科刑法條全文:
中華民國刑法第320條
（普通竊盜罪、竊佔罪）
意圖為自己或第三人不法之所有，而竊取他人之動產者，為竊盜
罪，處5  年以下有期徒刑、拘役或 5 百元以下罰金。
意圖為自己或第三人不法之利益，而竊佔他人之不動產者，依前
項之規定處斷。
前二項之未遂犯罰之。

司法院資訊處製作；財團法人民間司法改革基金會備份。
